【裁判字號】    99,中簡上,959
【裁判日期】    991231
【裁判案由】    偽造文書
【裁判全文】
臺灣臺中地方法院刑事判決           99年度中簡上字第959號
上  訴  人  臺灣臺中地方法院檢察署檢察官
被      告  黃俊謂
上列上訴人因被告偽造文書案件，不服本院臺中簡易庭99年度中
簡字第2741號中華民國99年11月4日第一審判決（聲請簡易判決
處刑案號：99年度速偵字第3392號），提起上訴，本院管轄第二
審合議庭判決如下︰
    主  文
原判決撤銷。
黃俊謂犯行使偽造特種文書罪，處拘役伍拾日，如易科罰金，以
新臺幣壹仟元折算壹日，緩刑貳年，緩刑期間付保護管束，並應
向檢察官指定之政府機關、政府機構、行政法人、社區或其他符
合公益目的之機構或團體，提供陸拾小時之義務勞務。扣案之偽
造車牌號碼ＰＬ－○一一九號車牌貳面均沒收。
    事  實
一、黃俊謂所有白色、福特廠牌、原車牌號碼PL-0119號自用小
    客車（下稱上開自用小客車）因未依規定參加定期檢驗，致
    該自用小客車之車牌於民國98年8月13日遭監理機關註銷，
    黃俊謂為避免駕駛未懸掛車牌之上開自用小客車遭警稽查，
    竟基於偽造特種文書之犯意，於99年5月某日，在其所任職
    、位於臺南市白河區之招牌工廠內，利用電腦刻字方式，刻
    出「PL-0119」等黑色數字，再將之黏貼在經裁剪成與一般
    車牌相同大小之2面白色壓克力板上，而偽造屬特種文書、
    號碼為PL-0119號之車牌2面，復將偽造之2面車牌懸掛在上
    開自用小客車上，而行使之，足以生損害於監理機關對於車
    輛牌照管理之正確性。嗣於99年9月7日晚上9時30分許，黃
    俊謂駕駛上開自用小客車，行經臺中市南屯區○○○街與大
    英西一街口時，為警發現可疑，而當場查獲，並扣得偽造車
    牌號碼PL-0119號車牌2面。
二、案經臺中市警察局第四分局報告臺灣臺中地方法院檢察署檢
    察官後聲請簡易判決處刑。
    理  由
一、按被告以外之人於審判外之言詞或書面陳述，除法律有規定
    者外，不得作為證據。被告以外之人於審判外之陳述，雖不
    符前四條之規定，而經當事人於審判程序同意作為證據，法
    院審酌該言詞陳述或書面陳述作成時之情況，認為適當者，
    亦得為證據。當事人、代理人或辯護人於法院調查證據時，
    知有第159條第1項不得為證據之情形，而未於言詞辯論終結
    前聲明異議者，視為有前項之同意。刑事訴訟法第159條第1
    項、第159條之5分別定有明文。經查，員警蔡琮哲之職務報
    告書，雖係被告以外之人於審判外之書面陳述，為傳聞證據
    ，然經本院於審理時當庭直接提示而為合法之調查，被告黃
    俊謂未於言詞辯論終結前聲明異議，本院復審酌該書面陳述
    係由證人出於自由意識而陳述，並無非法取證之情況，依刑
    事訴訟法第159條之5之規定，認上開職務報告書，應得採為
    認定本件犯罪事實所憑之證據。
二、上開事實，迭經被告黃俊謂於警詢（警卷第3至5頁）、偵訊
    （偵卷第8、9頁）、本院審理（本院中簡上字卷第17、18頁
    ）時，坦承不諱，復有員警蔡琮哲之職務報告書1紙（警卷
    第6頁）、查獲現場及扣案物照片共計4幀（警卷第15至17頁
    ）、車輛詳細資料報表1紙（警卷第18頁）、臺中市警察局
    舉發違反道路交通管理事件通知單1紙（警卷第19頁）在卷
    可稽，足徵被告之自白確與事實相符。本件事證明確，被告
    行使偽造特種文書之犯行，應堪認定。
三、按汽車牌照為公路監理機關所發給，固具有公文書性質，惟
    依（修正前）道路交通安全規則第12條（現行條文為第8條
    ）規定，汽車牌照僅為行車之許可憑證，自屬於刑法第212
    條所列特許證之一種（最高法院63年臺上字第1550號判例意
    旨參照）。是核被告黃俊謂所為，係犯刑法第216條、第212
    條之行使偽造特種文書罪。被告偽造特種文書後，復持以行
    使，偽造特種文書之低度行為，應為行使偽造特種文書之高
    度行為所吸收，不另論罪。
四、原審經審理結果，認被告犯罪事證明確，予以論罪科刑，固
    非無見。惟按刑法第74條第2項第5款業於98年6月10日修正
    公布，並同年9月1日施行，由「緩刑宣告，得斟酌情形，命
    犯罪行為人為下列各款事項：五、向指定之公益團體、地方
    自治團體或社區提供40小時以上240小時以下之義務勞務。
    」修正為「緩刑宣告，得斟酌情形，命犯罪行為人為下列各
    款事項：五、向指定之政府機關、政府機構、行政法人、社
    區或其他符合公益目的之機構或團體，提供40小時以上240
    小時以下之義務勞務。」原審疏未注意上開條文業經修正，
    仍依修正前刑法第74條第2項第5款規定，於主文欄諭知「並
    應於判決確定後壹年內，向執行檢察官指定之公益團體、地
    方自治團體或社區提供陸拾小時之義務勞務」，自有違誤，
    檢察官執此理由提起上訴，為有理由，應由本院將原判決撤
    銷改判。爰審酌被告並無前科，素行尚佳，雖因一時失慮，
    致犯本案，然其係因本人所有自用小客車之車牌遭註銷，為
    避免遭警稽查，始依原車牌號碼偽造車牌，與意圖從事不法
    行為，而偽造他人車牌之情形，尚屬有間，對社會所生危害
    並非重大，及其犯罪之動機、目的、手段、生活狀況、智識
    程度，暨犯罪後坦承犯行，態度尚屬良好等一切情狀，量處
    如主文所示之刑，並諭知易科罰金之折算標準。再被告前未
    曾因故意犯罪受有期徒刑以上刑之宣告，有臺灣臺中地方法
    院檢察署刑案資料查註紀錄表及臺灣高等法院被告前案紀錄
    表各1份在卷可考，雖因一時失慮，致罹刑典，然其事後既
    已坦承犯行，足認確有悔意，經此偵審程序與論罪科刑之教
    訓後，當知所警惕，而無再犯之虞，本院認所宣告之刑，以
    暫不執行為適當，併宣告緩刑2年；又為深植被告守法觀念
    ，記取本案教訓，另依刑法第74條條第2項第5款規定，併宣
    告被告應向檢察官指定之政府機關、政府機構、行政法人、
    社區或其他符合公益目的之機構或團體，提供60小時之義務
    勞務，並依刑法第93條第1項第2款規定，諭知於緩刑期間付
    保護管束，以促其緩刑期間徹底悔過，用啟自新。扣案之偽
    造車牌號碼PL-0119號車牌2面，係被告所有、因犯本案所生
    之物，爰依刑法第38條第1項第3款規定，均宣告沒收。
據上論斷，應依刑事訴訟法第455條之1第1項、第3項、第369條
第1項前段、第364條、第299條第1項前段，刑法第216條第212條
、第41條第1項前段、第74條第1項第1款、第2項第5款、第93條
第1項第2款、刑法第38條第1項第3款，刑法施行法第1條之1，判
決如主文。
本案經檢察官黃永福到庭執行職務。
中    華    民    國    99    年    12    月    31    日
                  刑事第十五庭  審判長法  官  劉國賓
                                      法  官  許惠瑜
                                      法  官  鄭舜元
以上正本證明與原本無異。
不得上訴。
                                      書記官  黃聖心
中    華    民    國    99    年    12    月    31    日
附錄：論罪科刑法條：
中華民國刑法第212條
偽造、變造護照、旅券、免許證、特許證及關於品行、能力服務
或其他相類之證書、介紹書，足以生損害於公眾或他人者，處1
年以下有期徒刑、拘役或3百元以下罰金。
中華民國刑法第216條
行使第210條至第215條之文書者，依偽造、變造文書或登載不實
事項或使登載不實事項之規定處斷。

司法院資訊處製作；財團法人民間司法改革基金會備份。
